最高法院刑事判決　　　　　　　　　　　　　　　九十一年度台上字第三五八九號
　　上　訴　人　甲○○
右上訴人因違反槍砲彈藥刀械管制條例等罪案件，不服台灣高等法院台中分院中華民
國九十一年三月二十一日第二審判決（九十年度上訴字第一五三九號，起訴案號：台
灣彰化地方法院檢察署八十八年度偵字第四四二七、五○四四、八九四五號），提起
上訴，本院判決如左：
    主  文
上訴駁回。
    理  由
按刑事訴訟法第三百七十七條規定：上訴於第三審法院，非以判決違背法令為理由，
不得為之。是提起第三審上訴，應以原判決違背法令為理由，係屬法定要件，如果上
訴理由狀未依據卷內訴訟資料，具體指摘原判決不適用何種法則或如何適用不當，或
所指摘原判決違法情事，顯與法律規定得為第三審上訴理由之違法情形，不相適合時
，均應認其上訴為違背法律上之程式，予以駁回。次按犯罪事實之認定、證據之取捨
及證據之憑信力如何，乃事實審法院之職權，如其取捨不違背經驗法則與論理法則，
即不得指為違法，而據為上訴第三審之理由。本件原審綜合卷內全部證據資料審酌判
斷，認上訴人甲○○罪證明確，因而撤銷第一審關於上訴人違反槍砲彈藥刀械管制條
例、準強盜及強盜部分之科刑判決，改判仍論處上訴人未經許可，持有可發射子彈具
有殺傷力之改造玩具手槍及共同竊盜，因脫免逮捕，而當場施以脅迫暨共同意圖為自
己不法之所有，以強暴、脅迫，至使不能抗拒，而取他人之物，累犯罪刑，已盡職權
調查之能事，並詳敘所憑之證據與認定之理由，而以上訴人否認犯罪或否認持有槍彈
之所辯，認係卸責之詞，不足採信，亦逐一指駁、說明綦詳。經核所為論敘與卷內證
據資料悉相符合，其證據之取捨與證據證明力判斷職權之行使，以及量定刑度之理由
說明，暨法則適用之論敘，亦均無違背證據法則與實定法則。從形式上觀察，並無違
背法令之情形存在。經查原判決係依上訴人之部分自白及共同被告薛生山之陳述，被
害人黃共北、吳福祥、張麗敏、王議鴻之指訴，證人施壽源、李振成、姚文敏之證述
暨被槍擊汽車之照片，參酌內政部警政署刑事警察局鑑驗通知書及所附「槍枝殺傷力
鑑驗說明」等證據，認定上訴人持有之扣案改造玩具手槍及已擊發之子彈具有殺傷力
，且說明無再將該槍枝送請鑑定之必要，並非專以李振成、施壽源之證言為證，並無
上訴意旨所指判決不適用法則、適用不當、判決不備理由及應於審判期日調查之證據
，而未予調查等違法情形。次查上訴人係於民國八十八年四月十八日經警臨檢逮捕，
並當場查扣前揭具殺傷力之改造玩具手槍一支、不具殺傷力之改造玩具手槍二支及改
造子彈十八顆等物，有彰化縣警察局和美分局八十八年四月十九日和警刑字第○○八
一五號報告書及台灣彰化地方法院檢察署八十八年度偵字第四四二七號卷可稽。上訴
人未經許可持有改造玩具手槍等犯行既被發覺，其於翌日（八十八年四月十九日）在
警局供承被查扣之槍彈為其所有云云，顯不符自首要件，原判決未認定此部分為自首
，並無不合。上訴人所犯準強盜罪部分，原判決已依自首規定予以減刑，至連續強盜
部分，原判決亦敘明被害人王議鴻於八十八年四月十六日已指認上訴人為行強之人，
上訴人嗣後供出該件及其他連續強盜犯行，不能認係自首之理由。而王議鴻已於警訊
、偵查及原審多次到庭作證，原審於九十年十一月二十九日調查時復當庭裁定無令王
議鴻再度指認上訴人之必要，有訊問筆錄可稽，上訴意旨指原審未傳喚王議鴻到庭指
認，又未說明不予調查之理由，顯非依據訴訟資料指摘之適法第三審上訴理由。又被
害人張麗敏已於警訊就被害過程指述甚詳，原審未再傳訊調查，尚與應於審判期日調
查之證據，而未予調查之情形有別。按懲治盜匪條例經總統於九十一年一月三十日明
令廢止，刑法第三百二十八條亦同時修正公布，自同年二月一日生效。上訴人所犯強
盜罪，行為時之懲治盜匪條例及刑法同有處罰之規定，因懲治盜匪條例為刑法之特別
法，依特別法優於普通法之原則而適用該條例，該條例廢止後，自應回歸適用刑法之
相關規定。故該條例雖曰廢止，實際上仍屬刑法第二條第一項行為後法律有變更之情
形，自應就行為時有效之懲治盜匪條例第五條第一項第一款與裁判時刑法第三百二十
八條第一項比較適用。原判決依此原則比較而適用有利於上訴人之修正後刑法第三百
二十八條第一項規定，核無違誤。其餘上訴意旨，係徒憑己意，為單純的事實上爭執
，或係對原審認事、採證之職權行使及已為論斷之事項，恣意爭辯，均非依據卷內訴
訟資料具體指摘原判決有何違背法令，自不足據以辨認原判決已具備違背法令之形式
。應認其上訴為違背法律上之程式，予以駁回。
據上論結，應依刑事訴訟法第三百九十五條前段，判決如主文。
中      華      民      國    九十一    年      六      月    二十七    日
                              最高法院刑事第二庭
                                  審判長法官  陳  錫  奎
                                        法官  洪  清  江
                                        法官  李  伯  道
                                        法官  呂  丹  玉
                                        法官  花  滿  堂
      右正本證明與原本無異
                                              書  記  官
中      華      民      國    九十一    年      七      月      三      日
